臺灣士林地方法院刑事裁定　　　　　　 100年度聲判字第75號
聲　請　人　張良蕙
即 告 訴人
代　理　人　許恒輔律師
被　　　告　王玟瑛
上列聲請人因被告妨害名譽案件，不服臺灣高等法院檢察署檢察
長於中華民國100 年10月21日所為之100 年度上聲議字第7530
號駁回再議之處分（原處分案號：臺灣士林地方法院檢察署100
年度偵字第11079 號），聲請交付審判，本院裁定如下：
    主  文
聲請駁回。
    理  由
一、按告訴人不服上級法院檢察署檢察長或檢察總長認再議為無
    理由而駁回之處分者，得於接受處分書後10日內委任律師提
    出理由狀，向該管第一審法院聲請交付審判；法院認交付審
    判之聲請不合法或無理由者，應駁回之；法院為前項裁定前
    ，得為必要之調查，刑事訴訟法第258 條之1 、第258 條之
    3 第2 項前段、第3 項，分別定有明文。
二、本件聲請人即告訴人張良蕙前以被告王玟瑛涉犯妨害名譽案
    件，提起告訴，案經臺灣士林地方法院檢察署檢察官偵查終
    結，因認犯罪嫌疑不足，於民國100 年9 月20日以100 年度
    偵字第11079 號為不起訴處分，聲請人不服，聲請再議，經
    臺灣高等法院檢察署檢察長審核後，認再議為無理由，於
    100 年10月21日以100 年度上聲議字第7530號處分書駁回聲
    請，聲請人於100 年10月28日收受該處分書後，以檢察官未
    充分調查聲請人等提出之證據，於100 年11月7 日依法聲請
    交付審判等情，業經本院調取臺灣高等法院檢察署10 0年度
    上聲議字第7530號、臺灣士林地方法院檢察署100 年度偵字
    第11079 號卷宗核閱無訛，並有上開卷附臺灣高等法院檢察
    署送達證書及聲請人所提刑事聲請交付審判狀上本院收狀戳
    日期可稽，則揆諸前揭規定所示，聲請人向本院提起本件聲
    請，在程序上即屬適法，合先敘明。
三、本件聲請交付審判意旨略以：臺灣高等法院檢察署駁回再議
    理由認聲請人提出光碟錄影遭潑水日期係100 年6 月30日非
    100 年7 月2 日，所呈錄影日期內容與告訴事實不符，且認
    被告縱有聲請人指述之潑水情節，亦難評價對告訴人構成公
    然侮辱等情；惟聲請人所呈之證物光碟1 片其內容共有3 個
    檔案，除100 年6 月30日與被告對話錄影資料，尚有100 年
    7 月2 日遭被告潑水之畫面，請鈞院勘驗光碟內容可確知。
    另被告潑水行為，應屬該當於刑法公然侮辱之要件，被告於
    陽台將水流灑向人行道上之告訴人，已屬不特定多數人得以
    共見共聞之狀態，水流直往聲請人身上傾倒，致聲請人當場
    全身濕透，驚嚇於現場無法反應，屬於對聲請人輕蔑人格之
    行為，核其所為，屬公然侮辱行為，臺灣高等法院檢察署以
    上開理由認被告行為不構成妨害名譽，而為駁回再議處分，
    其所持理由顯屬率斷。
四、按刑事訴訟法增訂「聲請法院交付審判」制度，其目的無非
    係欲對於檢察官起訴裁量有所制衡，除貫徹檢察機關內部檢
    察一體之原則所含有之內部監督機制外，另宜有檢察機關以
    外之監督機制，由法院保有最終審查權而介入審查，提供告
    訴人多一層救濟途徑，有刑事訴訟法第258 條之1 立法理由
    可資參照，此乃以促使檢察官對於不起訴處分為最慎重之篩
    選，審慎運用其不起訴裁量權。是法院僅係就檢察機關之處
    分是否合法、適當予以審究，惟交付審判制度畢竟非屬審判
    程序之延伸，若法院於檢察機關憑以作成處分之卷證資料外
    ，主動另行蒐集其他證據，則顯然有侵越檢察機關之職權，
    形成違反彈劾原則（控訴機關與審判機關絕對分離）之情形
    。又法院審查聲請交付審判案件時，依刑事訴訟法第258 之
    3 條第3 項規定「得為必要之調查」，其調查證據之範圍，
    自應以偵查中曾顯現之證據為限；而同法第260 條對於不起
    訴處分已確定或緩起訴處分期滿未經撤銷因發現新事實新證
    據者得再行起訴之規定，其立法理由說明該條所謂不起訴處
    分已確定者，包括「聲請法院交付審判復經駁回者」之情形
    在內，是前述「得為必要之調查」，其調查證據範圍，更應
    以偵查中曾顯現之證據為限，不得就告訴人新提出之證據再
    為調查，亦不得蒐集偵查卷以外之證據，否則，將與刑事訴
    訟法第260 條之再行起訴規定，混淆不清，亦將使法院兼任
    檢察官而有回復「糾問制度」之虞；且法院裁定交付審判，
    即如同檢察官提起公訴使案件進入審判程序，是法院裁定交
    付審判之前提，必須偵查卷內所存證據已符合刑事訴訟法第
    251 條第1 項規定「足認被告有犯罪嫌疑」檢察官應提起公
    訴之情形，亦即該案件已經跨越起訴門檻，否則，縱或法院
    對於檢察官所認定之基礎事實有不同判斷，但如該案件仍須
    另行蒐證偵查始能判斷應否交付審判者，因交付審判審查制
    度並無如同再議救濟制度得為發回原檢察官續行偵查之設計
    ，法院仍應依同法第258 條之3 第2 項前段規定，以聲請無
    理由裁定駁回。
五、復按犯罪事實應依證據認定之，無證據不得認定犯罪事實；
    不能證明被告犯罪者，應諭知無罪之判決，刑事訴訟法第15
    4 條第2 項、第301 條第1 項分別定有明文。又事實之認定
    ，應憑證據，如未能發現相當證據，或證據不足以證明，自
    不能以推測或擬制之方法，為裁判基礎，最高法院40年台上
    字第86號判例意旨可資參照。而告訴人之告訴，係以使被告
    受刑事訴追為目的，是其陳述是否與事實相符，仍應調查其
    他證據以資審認，亦有最高法院52年台上字第1300號判例可
    資參照。是以，犯罪事實之成立除有被害人之指述外，仍應
    調查其他證據以資審認；若無積極證據可得認定犯罪事實，
    則應為有利於被告之認定，本院經查：
（一）本件聲請人本人於100 年8 月23日經檢察官偵查中以告訴
      人身分傳喚到場時，指述：「告他公然侮辱，我跟他是上
      、下樓鄰居，他住3 樓，我住1 樓，她常在3 樓陽台澆花
      、灑水、洗窗戶，水量很大，會直洩到我1 樓雨遮，會發
      生很大聲音，讓我受到驚嚇，讓我回家心裡很不安，1 樓
      是公共空間，她是整個水澆下來」等語，表示其係因被告
      在3 樓為澆花、灑水、洗窗戶時，水量很大，碰到其1 樓
      住所外所設雨遮，發出聲響很大，其因此受到驚嚇，然並
      未因此認因被告潑水行為有損及聲請人名譽之狀況。
（二）另有關聲請人於偵查中提出證物光碟1 片，經本院勘驗其
      內容，其中有包含4 個檔案，依序記載為「7 月2 日被潑
      水」、「7 月2 日鄰居目擊潑水」、「水管噴水無法回家
      」、「頭髮和衣服全濕」等項目，有本院受命法官勘驗紀
      錄1 份在卷，內容如下：
   1、「7 月2 日被潑水」部分：為1 段監視器錄影畫面，但無
      聲音，其上記載錄影時間100 年7 月2 日10：00-10 ：13
      分，畫面為1 樓陽台外側，其中10：02：35（秒）-50 （
      秒）畫面有1 女子走出（應自住處內走出）至1 樓陽台外
      側鐵矮門旁，抬頭朝上狀似與人說話，其後約1 、2 秒有
      水流自上往下潑灑到庭院地面，潑灑水流有部分潑灑到該
      站於門旁之女子左側身體，女子隨即入內。
   2、「7 月2 日鄰居目擊潑水」：為1 段監視器錄影畫面，但
      無聲音，其上記載錄影時間100 年100 年7 月2 日10：00
      -10 ：13，畫面為住家前停車空間與馬路上，其中於10：
      02：35（秒）-47 （秒）有一女子步行經過該處馬路，抬
      頭往上觀看幾秒後步行離去。
   3、「水管噴水無法回家」：為1 段監視器錄影畫面，錄影鏡
      頭範圍同上開1 之錄影監視器，時間記載100 年6 月30日
      15：00許之錄影畫面。
   4、「頭髮和衣服全濕」：為1 女子頭部及上身衣服照片2 張
      ，頭部照片未見髮濕狀況，另上身衣服左肩、左胸有部分
      遭水潑濕之狀態。
（三）其中有關上開3 、「水管噴水無法回家」檔案部分，錄影
      時間為100 年6 月30日，與聲請人提出本案告訴被告公然
      侮辱之時間為100 年7 月2 日上午10時2 分許，顯非同日
      ，無從證明告訴人告訴之被告犯行，此部分光碟檔案內容
      ，亦經臺灣高等法院檢察署檢察官勘驗內容認該部分與本
      案告訴人告訴之犯罪時間不同，無從認定被告有告訴人指
      述之公然侮辱行為等理由而駁回本案再議，此有上開卷附
      臺灣高等法院檢察署處分書1 份可稽。
（四）另聲請人雖指稱提出光碟1 片之內容尚有100 年7 月2 日
      之檔案未經臺灣高等法院檢察署檢察官勘驗及調查部分，
      經本院上開勘驗光碟內容，雖確有上開1 、2 項目錄影檔
      日期為100 年7 月2 日上午10時許之錄影畫面，然依本院
      上開勘驗1 「7 月2 日被潑水」、2 「7 月2 日鄰居目擊
      潑水」錄影畫面及4 「頭髮和衣服全濕」照片項目內容，
      雖證明於100 年7 月2 日10：02：35（秒）-50 （秒），
      聲請人有站於住處庭院矮鐵門旁抬頭對上說話後，不久，
      有水流自上往下潑灑到庭院地板，而有潑及聲請人之身體
      左側，且所著上衣部分遭潑濕等情，以及同時間，於該聲
      請人住處外側馬路，有路人行經並抬頭觀看數秒後離開等
      情，惟上開錄影畫面並未錄及水流自何處潑灑及何人所為
      ，已無從據以認定該潑水行為係被告所為；況且，上開錄
      影原始檔案本身並無錄音功能，此經本院電詢聲請人代理
      人後供陳無誤，有公務電話紀錄1 份在卷可稽，乃因上開
      錄影畫面無法聽聞現場聲音，無從判斷當時該水流潑下前
      ，聲請人是否係與被告對談，以及兩人對談內容，縱令上
      開潑水行為係被告所為，亦無從判斷被告所為潑水行為之
      動機、目的為何，究係故意對聲請人身體潑灑？抑或過失
      不慎潑及聲請人左側身體？自無法以之證明被告行為時有
      公然侮辱之主觀犯意，是依上開聲請人提出證物光碟1 片
      內容，經本院勘驗結果，亦無法證明被告為聲請人告訴意
      旨所指述之公然侮辱犯行及犯意。
（五） 綜上所述，聲請人指訴被告涉犯妨害名譽之犯行，而於
       偵查中所提出之上開證據，既無從為被告有罪之佐證，
       復無其他積極證據足認被告有何上開犯行。本件檢察官
       係依據刑事訴訟法第252 條第10款之規定予以不起訴處
       分，該處分並無裁量逾越或裁量濫用之情形，即難僅憑
       聲請人片面之指訴，遽以該等罪責相繩。此外，聲請人
       所指其他理由，業經不起訴處分書及再議駁回理由中詳
       細審酌無訛，復查本件於檢察官偵查中亦無其他證據足
       認被告涉有上揭犯行，本院就檢察機關依其合理之裁量
       後所認定及依職權調查之事實，認並無顯然違背論理法
       則、經驗法則或其他證據調查之法則，洵屬無疑。故本
       案檢察機關依據上開事證，認為被告之罪嫌不能證明，
       因而為不起訴處分及駁回再議聲請，於事實調查程序及
       相關事證之評價，於法均無不合，聲請人猶執前詞，聲
       請交付審判，其聲請為無理由。
六、依刑事訴訟法第258 條之3 第2 項前段裁定如主文。
中    華    民    國   100    年    12    月    29    日
                  刑事第四庭審判長法  官  黃雅君
                                  法  官  陳俞婷
                                  法  官  張嘉芬
以上正本證明與原本無異。
本件不得抗告。
                                  書記官  夏珍珍
中    華    民    國   100    年    12    月    30    日